臺灣嘉義地方法院刑事判決
111年度易字第189號
公  訴  人  臺灣嘉義地方檢察署檢察官
被      告  吳岱樺




上列被告因侵占案件，經檢察官提起公訴（110年度偵字第756號
），本院判決如下：
    主    文
吳岱樺犯侵占罪，累犯，處拘役肆拾伍日，如易科罰金，以新臺
幣壹仟元折算壹日。
未扣案之犯罪所得如附表所示之物沒收，於全部或一部不能沒收
或不宜執行沒收時，追徵其價額。
    犯罪事實
一、吳岱樺前為楊秀瑩鋼琴授課學生，分別於民國108年10月間
    某日向楊秀瑩借用小台電子琴1台(含電源線1條) 、及於109
    年1月21日由楊秀瑩主動出借如附表編號1至5所示之大台電
    子琴1台（含電源線1條，廠牌名稱：Roland）、X型腳架1個
    、電子琴擴音腳踏板1個、專用琴袋1個和譜架等配件（市價
    共約新臺幣【下同】5萬5千元），並均放置在吳岱樺當時承
    租於嘉義市○○街000 巷00號1C之租屋處，作為練習鋼琴之用
    。嗣雙方因故產生嫌隙，楊秀瑩即傳送簡訊及寄發存證信函
    向吳岱樺催討歸還如附表編號1至5所示之上開大台電子琴及
    配件未果，乃於109年12月30日至臺灣嘉義地方檢察署（下
    稱嘉義地檢署）對吳岱樺侵占上開2台電子琴及配件提出告
    訴。經檢察事務官於110年2月2日傳喚吳岱樺到庭說明，吳
    岱樺僅承認借用前述小台電子琴1台，就持有大台電子琴乙
    事則保持緘默，甚至要求楊秀瑩提出證據，而拒不返還，另
    表示願意返回距離需時20分鐘之住家拿取小台電子琴當庭返
    還給楊秀瑩之意，經檢察事務官諭知暫休庭後隔1個多小時
    ，吳岱樺仍未返回地檢署。自斯時起，吳岱樺即意圖為自己
    不法所有，基於侵占之犯意，將小台電子琴及如附表所示之
    物，易持有為所有而侵占入己。嗣吳岱樺於110年10月16日
    託人將小台電子琴1台(未含如附表編號6所示之電源線)放置
    楊秀琴家門口而為歸還，另於本案經檢察官提起公訴並繫屬
    本院後，於111年9月26日行準備程序前將大台電子琴交由嘉
    義市政府警察局第一分局八掌派出所保管。
二、案經楊秀瑩訴由臺灣嘉義地方檢察署檢察官偵查起訴。
    理    由
一、證據能力部分：
    被告以外之人於審判外之言詞或書面陳述，除法律有規定者
    外，不得作為證據，刑事訴訟法第159條第1項固定有明文。
    惟被告以外之人於審判外之陳述，雖不符同法第159條之1至
    第159 條之4 之規定，而經當事人於審判程序同意作為證據
    ，法院審酌該言詞陳述或書面陳述作成時之情況，認為適當
    者，亦得為證據；又當事人、代理人或辯護人於法院調查證
    據時，知有第159 條第1 項不得為證據之情形，而未於言詞
    辯論終結前聲明異議者，視為有前項之同意，同法第159 條
    之5 第1 項、第2 項亦有明文規定。本判決下列認定事實所
    引用之所有供述證據，均經依法踐行調查證據程序，檢察官
    、被告吳岱樺對本判決所引用被告以外之人於審判外之言詞
    或書面陳述均同意有證據能力（見本院卷第111頁），且迄
    於本院言詞辯論終結前均未表示異議，而該等證據之取得並
    無違法情形，且與本件待證事實具有關連性，核無證明力明
    顯過低之事由，本院審酌各該證據作成時之情況，並無不當
    之情形，認以之作為證據應屬適當，爰依刑事訴訟法第159 
    條之5 規定，認有證據能力。其餘資以認定本案犯罪事實之
    非供述證據（詳後述），亦查無違反法定程序取得之情形，
    依刑事訴訟法第158 條之4 反面解釋，應具證據能力。
二、認定犯罪事實所憑之證據及理由
    訊據被告固坦認有向告訴人楊秀瑩借用小台電子琴，惟矢口
    否認有何侵占大台電子琴之犯行，辯稱：那台大台電子琴我
    沒有跟她借，是她自己帶來的，後來我沒有居住後，我忘記
    當時有無通知告訴人去拿云云。經查：
  ㈠被告有於108年10月間某日向告訴人借用小台電子琴1台(含電
    源線1條) 、及於109年1月21日由告訴人主動出借如附表所
    示之大台電子琴1台（含電源線1條，廠牌名稱：Roland）、
    Χ型腳架1個、電子琴擴音腳踏板1個、專用琴袋1個和譜架等
    配件，並均放置在被告當時承租於嘉義市○○街000巷00號1C
    之租屋處，作為練習鋼琴之用，業據證人即告訴人於偵查中
    指訴及本院審理中證述明確（見偵卷第7、37至38頁，核交
    卷第5頁，本院卷第149至150頁），並有全方位樂器有限公
    司商品訂購單照片（見核交卷第12頁）、被告與電子琴之自
    拍照片、房間照片（見核交卷第10、13頁，偵卷第69至83頁
    ）、告訴人與被告之LINE對話紀錄畫面翻拍照片（見核交卷
    第14至16頁）。嗣告訴人傳送簡訊及寄發存證信函向被告催
    討歸還上開大台電子琴及相關配件未果，乃於109年12月30
    日至嘉義地檢署提出告訴，經檢察事務官於110年2月2日傳
    喚被告到庭說明，被告僅承認借用前述小台電子琴1台，就
    持有大台電子琴乙事則保持緘默，且當日並未歸還乙情，有
    郵局存證信函用紙2紙（見核交卷第6至9頁）、告訴人與「S
    hihming Chen」之LINE對話紀錄畫面翻拍照片（見核交卷第
    11頁）、詢問筆錄2份（見核交卷第4頁，偵卷第7頁）存卷
    可查。被告另於地檢署受理偵查期間之110年10月16日將小
    台電子琴（未含如附表編號6所示之電源線）託人放置告訴
    人住家門口乙情，有被告於偵查中所提之陳報狀及所附之通
    話紀錄畫面翻拍照片、臺灣嘉義地方檢察署電話紀錄單（偵
    卷第85至92、100頁）各1份存卷可查。此部分事實，首堪認
    定。
  ㈡本案經檢察官提起公訴而繫屬本院後，被告於原定111年5月5
    日及同年8月17日之準備程序，皆藉詞未到，嗣於111年9月2
    6日中午12時4分被告將大台電子琴以拾得名義送交給嘉義市
    政府警察局第一分局八掌派出所保管，有嘉義市政府警察局
    第一分局八掌派出所受理拾得物案陳報單、嘉義市政府警察
    局第一分局八掌派出所拾得物收據（本院卷第179至182頁）
    各1份存卷可查，並於同日下午3時30分至本院行準備程序時
    ，先後供承該琴尚在租屋處云云（見本院卷第107頁）；我1
    2月還有回去租屋處找大台的琴，有找朋友一起把琴拿去他
    家，但他不在，我有拿去租屋處，但怕不見，怕被人清掉，
    我朋友提議要不要先放他那邊，琴就先暫時放我一個女生朋
    友那邊云云（見本院卷第110至111頁），卻未提及已將電子
    琴交由派出所乙事。而侵占罪係即成犯，凡對自己持有之他
    人所有物有變更持有為所有之意思時，即應構成犯罪，縱事
    後將侵占之物設法歸還，亦無解於罪名之成立。則被告於11
    0年2月2日至嘉義地檢署出庭應訊當日起，即已知悉告訴人
    向其提出侵占2台電子琴及配件之告訴，竟仍拒不返還，時
    隔8月始返還小台電子琴1台，另時隔1年7月，遲至上開準備
    程序時仍未說明如附表編號1至6所示之大台電子琴、配件及
    小台電子琴電源線之下落，其於應訊當時主觀上已有將小台
    電子琴及如附表編號1至6所示之物易持有為所有而侵占入己
    之意灼然。
  ㈢至被告固以前詞置辯，惟查：自被告與告訴人於LINE對話紀
    錄中，被告有傳送「今晚搬來我這，我們在一起研究」等文
    字給告訴人，經告訴人允諾並叮嚀被告要注意除濕及告以當
    初購入價格、音響效果、功能等後，被告又傳送「如果我先
    使用這台，不買鋼琴回來，會影響學芬貝爾嗎？」、「今晚
    搬來」、「除濕機我會移過來」、「我有蓋鋼琴的黑色長的
    布」、「你今晚搬來，趁這幾天過年休假我好好研究如何使
    用」等文字（見核交卷第14至16頁），足見被告有表達會獨
    自使用上開電子琴練習，並向告訴人允諾會進行電子琴之除
    濕及防塵工作，而有向告訴人借用電子琴之意，是被告上開
    所辯，僅為臨訟卸詞，不足採信。
  ㈣綜上，本件事證明確，被告上開犯行洵堪認定，應依法論科
    。
三、論罪科刑
  ㈠核被告所為，係犯刑法第335條第1項之侵占罪。
  ㈡其前因幫助詐欺案件，經本院以106年度簡上字第99號判決，
    判處有期徒刑5月，於108年2月11日易科罰金執行完畢，有
    臺灣高等法院被告前案紀錄表可憑。其在有期徒刑執行完畢
    後，5年以內故意再犯本案有期徒刑以上之罪，屬累犯；參
    酌司法院釋字第775號解釋及最高法院110年度台上大字第56
    60號裁定意旨，審酌被告上開所犯之罪，與本案罪質、侵害
    法益類型同屬個人財產法益，均為故意犯罪，有其特別惡性
    及對刑罰反應力薄弱，且參以本案之犯罪情節，並無司法院
    釋字第775號解釋所指罪刑不相當之情形，故認本案應論以
    累犯，並依刑法第47條第1項規定，加重其刑。
  ㈢爰以行為人之責任為基礎，審酌被告曾為告訴人鋼琴授課學
    生而借用告訴人之電子琴，經告訴人催討時，理應物歸原主
    ，竟僅因細故，擅自占用電子琴，侵害告訴人利益，所為實
    屬不該，犯後飾詞狡辯，難謂有所悔意，且於準備程序中不
    僅未能將電子琴歸還告訴人，竟於審理終結前送交派出所保
    管，亦未能與告訴人達成和解而賠償告訴人之損害或損失，
    兼衡被告之智識程度為高職畢業，未婚，無子女，獨居在桃
    園，以打零工為業，父母健在之家庭生活經濟狀況、及其犯
    罪動機、目的、犯罪手段、所獲利益及所造成損害之程度等
    一切情狀，量處如主文所示之刑，並諭知易科罰金之折算標
    準，以示懲儆。
四、沒收部分：
    按犯罪所得，屬於犯罪行為人者，沒收之；前二項之沒收，
    於全部或一部不能沒收或不宜執行沒收時，追徵其價額；犯
    罪所得已實際合法發還被害人者，不予宣告沒收或追徵，刑
    法第38條之1第1項前段、第3項、第5項分別定有明文。查被
    告於本件犯行侵占告訴人如附表所示之物，既未扣案，亦未
    發還被害人，爰依上開規定諭知沒收，於全部或一部不能沒
    收或不宜執行沒收時，追徵其價額。至被告侵占小台電子琴
    1台部分，業經返還告訴人，固不予宣告沒收。
據上論斷，應依刑事訴訟法第299 條第1 項前段（依裁判簡化原
則，僅記載程序法條），判決如主文。
本案經檢察官賴韻羽提起公訴，檢察官陳則銘、廖俊豪到庭執行
職務。
中　　華　　民　　國　　111 　年　　11　　月　　29　　日
                  刑事第六庭  審判長法  官  王品惠    
                                    法  官  郭振杰
                                    法　官　黃美綾
以上正本證明與原本無異。
如不服本判決應於收受判決後20日內向本院提出上訴書狀，並應
敘述具體理由；其未敘述上訴理由者，應於上訴期間屆滿後20日
內向本院補提理由書（均須按他造當事人之人數附繕本）「切勿
逕送上級法院」。告訴人或被害人如對於本判決不服者，應具備
理由請求檢察官上訴，其上訴期間之計算係以檢察官收受判決正
本之日期為準。
中　　華　　民　　國　　111 　年　　12　　月　　1 　　日
                                    書記官  李承翰
附錄本案論罪科刑法條：                                  中華民國刑法第335條
意圖為自己或第三人不法之所有，而侵占自己持有他人之物者，
處五年以下有期徒刑、拘役或科或併科三萬元以下罰金。
前項之未遂犯罰之。 
附表：          
編號 物品名稱 件數 1 大台電子琴（含電源線1 條，廠牌名稱：Roland） 1台 2 Χ 型腳架 1個 3 電子琴擴音腳踏板 1個 4 專用琴袋 1個 5 譜架 1個 6 小台電子琴之電源線 1條 

如不服本判決，應於判決送達後20日內，向本院提出上訴狀。